【裁判字號】    90,訴,73
【裁判日期】    900306
【裁判案由】    損害賠償
【裁判全文】
臺灣雲林地方法院民事判決  九十年訴字第七三號
    原      告  甲○○
    被      告  乙○○
右當事人間，請求損害賠償事件，本院判決如左：
    主    文
被告應給付原告新台幣伍拾萬元，及自民國八十九年十二月九日起至清償日止，按週
年利率百分之五計算之利息。
原告其餘之訴駁回。
訴訟費用由被告負擔六分之一，餘由原告負擔。
本判決於原告以新台幣拾柒萬元供擔保後，得假執行。
原告其餘假執行之聲請駁回。
    事    實
甲、原告方面：
一、聲明：被告應給付原告新台幣三百萬元及自本訴狀繕本送達之翌日起至清償日止
    按年息百分之五計算之利息，並願供擔保請准宣告假執行。
二、陳述：
（一）被告乙○○明知王坤海係甲○○之夫，二人於民國（下同）八十九年二月四、
      五日起迄同年九月二十五日止及過從甚密，經常出雙入對，竟基於通姦之犯意
      ，連續在雲林縣斗六市星辰汽車旅館等處發生通、相姦行為多次，嗣於八十九
      年九月二十五日凌晨三時四十分許，在雲林縣斗六市鎮○路一０五號八樓，為
      警當場查獲。被告上揭犯行業經均院判處有期徒刑四月確定在案。
（二）被告與原告之配偶交往八個月餘，經常出雙入對，進而相姦，完全無視於原告
      身為王坤海配偶之存在，原告於知悉後身心受創甚鉅，無心工作，被告與原告
      配偶多次通姦行為，令原告精神打擊甚鉅，肺腑俱裂，原告十年婚姻亦因此而
      破裂。查原告高職畢業，任職國泰人壽公司西螺分公司，月薪約二萬元，白天
      工作，晚上仍須照料家務、教育子女，一心寄託家庭、子女身上，投入相當大
      之心血，現因被告之侵害致使原告家庭破裂，夫妻支離，而現年十歲之長子王
      振齊及九歲之長女王俐茵均歸男方監護，原告無法與其子女共同生活，頓失子
      女錐心之痛，非外人所能體會，原告每思及此，精神至為悲痛，爰依民法第一
      百八十四條第一項後段、第一百九十五條第一項及第三項規定，請求被告賠償
      原告三百萬元以玆慰藉。
三、證據：提出薪資證明影本、離婚協議書、起訴書影本各一份為證。
乙、被告方面：
一、聲明：駁回原告之訴。
二、陳述：被告沒有其他財產，亦無能力賠償，目前在ＫＴＶ工作，月薪約二、三萬
    元，遭判處徒刑四月，易科罰金是賣車來繳的，女兒年紀還小，母親年紀很大，
    均須由被告撫養，實在沒有能力賠償。
三、證據：提出房屋租賃契約書及戶口名簿各一份為證。
丙、本院依職權調閱本院檢察署八十九年偵字第三九七三號卷宗及八十九年易字第九
    六六號刑事卷宗。
    理    由
一、本件原告起訴主張：被告乙○○明知王坤海係甲○○之夫，二人於民國八十九年
    二月四、五日起迄同年九月二十五日止，連續在雲林縣斗六市星辰汽車旅館等處
    發生通、相姦行為多次，被告因犯通姦罪經本院判處有期徒刑四月確定，為此本
    於侵權行為之法律關係，請求被告賠償原告精神慰撫金三百萬元及法定遲延利息
    。被告對於伊於前揭時地曾與原告之夫相姦固不爭執，惟以沒有其他財產，女兒
    年紀還小，母親年紀很大，均須由被告撫養，實在沒有能力賠償等語置辯。
二、查原告主張訴外人王坤海係原告之夫，被告所涉相姦犯行業經本院判處有期徒刑
    四月確定等事實，為被告所不爭執，並有本院八十九年度易字第九六六號刑事案
    卷可查，自堪信為真正。
三、按「因故意或過失，不法侵害他人之權利者，負損害賠償責任。故意以背於善良
    風俗之方法，加損害於他人者，亦同。」；「不法侵害他人之身體、健康、名譽
    自由、信用、隱私、貞操，或不法侵害其他人格法益而情節重大者，被害人雖非
    財產上之損害，亦得請求賠償相當之金額。其名譽被侵害者，並得請求為回復名
    譽之適當處分。」；「前二項規定，於不法侵害他人基於父、母、子、女或配偶
    關係之身分法益而情節重大者，準用之。」民法第一百八十四條第一項、第一百
    九十五條第一項、第三項分別定有明文。復按社會一般觀念，如明知為有婦之夫
    而與之通姦，不得謂非有以違背善良風俗之方法，加損害於他人之故意，茍其妻
    確因此受有財產上或非財產上之損害，依民法第一百八十四條第一項後段，自仍
    得請求賠償；．．．通姦之足以破壞夫妻間之共同生活而非法之所許，此從公序
    良俗之觀點可得斷言，不論所侵害者係何權利，對於配偶之他方應構成共同侵權
    行為。婚姻係以夫妻之共同生活為其目的，配偶應互相協力保持其共同生活之圓
    滿安全及幸福，而夫妻互守誠實，係為確保其共同生活之圓滿安全及幸福之必要
    條件，故應解為配偶因婚姻契約而互負誠實之義務，配偶之一方行為不誠實，破
    壞共同生活之圓滿安全及幸福，即為違反因婚姻契約之義務而侵害他方之權利，
    最高法院四十一年台上字第二七八號、五十五年臺上字第二０五三號分別著有判
    例可資參照。本件原告主張被告與王坤海通姦，乃對於原告之侵權行為，使原告
    受有精神上之痛苦，請求被告負非財產上之損害賠償責任，即無不合。爰審酌原
    告高中畢業，月薪僅二萬餘，經濟狀況普通，因被告與原告之夫通姦，妨害原告
    家庭生活，並造成原告與其夫離婚，子女由其夫監護，名譽之損害、精神上確受
    有痛苦；被告現於ＫＴＶ工作，月薪二、三萬元，尚有女兒需賴其撫養，並有戶
    籍謄本可按，衡諸兩造之身分地位、經濟狀況等情，本院認原告之請求，於五十
    萬元之範圍內，核屬相當，逾此範圍之請求，即屬無據。從而，原告本於侵權行
    為之法律關係，請求被告給付五十萬元，及自起訴狀繕本送達翌日即八十九年十
    二月九日起至清償日止，按週年利率百分之五計算之利息，為有理由，應予准許
    ，逾此金額之請求，為無理由，應予駁回。
四、本件原告陳明願供擔保，聲請宣告假執行，就其勝訴部分，核無不合，爰酌定相
    當之擔保金額准許之，至其敗訴部分，其假執行之聲請，失所附麗，應予駁回。
五、據上論結，原告之訴為一部有理由，一部無理由，依民事訴訟法第七十九條但書
    、第三百九十條第二項，判決如主文。
中      華      民      國    九十      年      三      月      六      日
                                  台灣雲林地方法院民事庭第一庭
~B法      官  黃瑞井
右為正本，係照原本作成。
如對本判決上訴，須於判決送達後廿日內向本院提出上訴狀
中      華      民      國    九十      年      三      月      六      日
~B法院書記官  吳丕顯


司法院資訊處製作；財團法人民間司法改革基金會備份。
